【裁判字號】    97,抗更(一),4
【裁判日期】    970731
【裁判案由】    證券交易法等
【裁判全文】
臺灣高等法院刑事裁定           97年度抗更(一)字第4號
抗  告  人  東森國際股份有限公司
代  表  人  廖尚文
抗  告  人  東森得易購股份有限公司
代  表  人  林登裕
抗  告  人  美瀚投資有限公司
代  表  人  趙世亨
被      告  王令麟
上列抗告人因被告王令麟違反證券交易法案件，不服臺灣臺北地
方法院，中華民國96年11月28日所為裁定（96年度矚重訴字第3
號），提起抗告，經裁定後，經最高法院發回更裁，本院裁定如
下：
    主  文
原裁定撤銷。
    理  由
一、原審裁定意旨略以：被告王令麟（原審關於駁回其抗告之部
    分業經確定）係東森集團總裁，意圖為自己不法之所有，隱
    匿美商凱雷集團（Carlyle  Group）將以每股新台幣（下同
    ）三二‧五元收購東森媒體科技股份有限公司（簡稱為「舊
    東森媒體公司」，即「前EMC 公司」）股權之訊息，由其掌
    控之抗告人東森得意購股份有限公司（簡稱東森得意購公司
    ）、及東森購物百貨股份有限公司（簡稱東森購物公司）聯
    名先後於民國（下同）九十五年三月底、同年四月二十八日
    ，向張文龍等股東發出收購股權要約，宣稱願以每股二十元
    之價格收購「舊東森媒體公司」股權，致張文龍等股東陷於
    錯誤，同意以每股二十元（零股以九折計算，每股十八元）
    出售股權，計透過該二家公司收購張文龍等股東持有之「舊
    東森媒體公司」股份八０八三七二股、及一八一六九六七四
    股，再以每股三二‧五元之價格，轉售予凱雷集團設立之盛
    澤股份有限公司，獲致不法利益為二億三千七百三十三萬零
    三百八十三元。又王令麟係亞太固網寬頻股份有限公司（簡
    稱亞太固網）常務董事，復為東禾媒體股份有限公司（簡稱
    東禾公司）之實際負責人，竟於亞太固網於九十五年三月至
    六月間出售Cable  Modem業務予東禾公司時，與王又曾、王
    金世英、王令台、王令一逕以修訂契約條款之方式，致亞太
    固網對於買賣總價金查核計算標準無從置喙，使最終交易價
    格變成二十二億五千四百二十九萬四千元，遠低於亞太固網
    董事會原先決議之三十二億二千九百二十五萬六千零二元，
    為東禾公司圖得價差九億七千四百九十六萬二千零二元不法
    之利益。而東禾公司原為「舊東森媒體公司」百分之百轉投
    資之子公司，故圖利東禾公司等同於圖利「舊東森媒體公司
    」，而盛澤公司所持六七‧三七％「舊東森媒體公司」股份
    係向王令麟購買，據此計算其背信之犯罪所得為六億五千六
    百八十三萬一千九百元。又王令麟與凱雷集團即投資人荷蘭
    商PX Capital Partners B.V.公司之股權買賣合約與亞太固
    網與東禾公司之Cable  Modem業務買賣契約兩者之履約條件
    係有相互結合無從分割，王令麟之背信行為與詐欺舊東森媒
    體公司小股東之行為，有方法結果之裁判上一罪關係。又扣
    案如原裁定附表編號一至三所示之款項，係王令麟要求凱雷
    集團，將出賣「舊東森媒體公司」股權所得部分價金，約七
    千五百萬美元，得由王令麟以抗告人美瀚投資有限公司（簡
    稱美瀚投資公司）、東森得意購公司及東森國際股份有限公
    司（簡稱東森國際公司）名義，再轉投資至境外之英屬開曼
    群島商Ripley Cable HoldingsII,  L.P.（簡稱瑞利有限合
    夥）。而抗告人美瀚投資公司、東森得意購公司及東森國際
    公司收到出售「舊東森媒體公司」股票價金當天，即分別匯
    款共計七千五百萬美元至瑞利有限合夥設於美國華盛頓特區
    之WACHOVIA BANK NA銀行帳戶。足認上開款項王令麟藉由抗
    告人等名義出售股票予凱雷集團後，凱雷集團依王令麟之指
    示，撥入抗告人等帳戶，再由抗告人等轉投資瑞利有限合夥
    。故凱雷集團嗣後因故決定退回王令麟之投資款，經經濟部
    投資審議委員會同意瑞利有限合夥退還之上開款項，形式上
    雖屬抗告人等所有，惟實質上仍屬王令麟所有。原審法院爰
    裁定於十二億一千二百二十九萬二千三百八十五元之範圍內
    予以扣押，並由中國信託商業銀行敦南分行代為保管，固非
    無見。
二、惟查：（一）可為證據或得沒收之物，得扣押之，為刑事訴
    訟法第一百三十三條第一項所明定。又修正前刑法第三十八
    條第一項第三款、第三項明文規定因犯罪所得之物，除有特
    別規定外，以屬於犯人者為限，始得沒收。而刑法上所稱因
    犯罪所得之物，係指因犯罪行為直接所產生或取得特定之原
    物而言，並不包括因變賣該原物所得之價金或因其他原因而
    衍生之物在內（王令麟行為後，九十四年二月二日修正公布
    ，九十五年七月一日生效施行之刑法第三十八條第一項第三
    款，始增列因犯罪所生之物得沒收之規定）。本件原審裁定
    認定王令麟之相關犯罪嫌疑為以詐術低價取得「舊東森媒體
    公司」股東出售之股票，再以高價轉賣凱雷集團牟利；及違
    背任務以不當手段低價出售亞太固網之Cable  Modem業務予
    東禾公司，而圖得東禾公司之不法利益。如果無訛，在前者
    ，其因犯罪所得之物應係張文龍等股東陷於錯誤而出售交付
    之「舊東森媒體公司」股份；在後者，其因犯罪所得者僅為
    東禾公司減少支付價金差額之不法利益。而原審裁定附表所
    示之三筆款項，依原審裁定所敘之理由，係王令麟以抗告人
    等名義出售「舊東森媒體公司」股份予凱雷集團，而由凱雷
    集團支付與抗告人等之價金，顯非因王令麟之上開犯罪行為
    所直接取得之物；（二）修正前刑法第三十八條第一項第三
    款、第三項明文規定因犯罪所得之物，除有特別規定外，以
    屬於犯人者為限，始得沒收（嗣經修正為「以屬於犯罪行為
    人者為限，得沒收之。」）。倘犯罪所得之物其所有權並不
    屬犯人時，自不在得宣告沒收之列。故如以因犯罪所得之物
    為得沒收之物而予以扣押時，自應以該物屬於犯人者為限，
    始得予以扣押。而公司為法人，有獨立之人格與權利能力，
    公司所有之財產與股東或負責人所有之財產各自獨立，故公
    司之自然人股東或負責人，因犯罪行為為公司取得之物，如
    法律上所有權屬於公司，即非犯人所有，自不在得沒收之列
    。原審裁定既認定王令麟係以抗告人等之名義分別出售「舊
    東森媒體公司」股份與凱雷集團，凱雷集團因而支付款項與
    抗告人等，抗告人等復將上開款項投資匯予瑞利有限合夥，
    嗣後再由瑞利有限合夥退還予抗告人等，上述各情如果屬實
    ，則上開款項原本屬於抗告人等出售股份所得之價金，且係
    由抗告人等匯予瑞利有限合夥，事後再由瑞利有限合夥分別
    退還抗告人等，則上開款項依法自屬抗告人等所有。原審裁
    定未詳加研求，亦未剖析說明上開款項如何能認為實質上屬
    王令麟所有之法律依據，逕為扣押上開款項之裁定，自有可
    議。抗告人美瀚投資公司、東森得意購公司及東森國際公司
    抗告意旨均以系爭扣押金錢匯入抗告人公司帳戶，即屬公司
    所有，為全體股東所有之資金，與王令麟個人無關，因此該
    帳戶內之金錢，非屬犯罪行為人所有，不得依刑法第38條規
    定予以沒收，自亦不得扣押等語，指摘原審裁定不當，非無
    理由，自應由本院將原審裁定撤銷。
三、據上論結，應依刑事訴訟法第413條前段，裁定如主文。
中    華    民    國    97    年    7    月    31    日
                  刑事第二十庭審判長法  官  楊貴雄
                                    法  官  林銓正
                                    法  官  鄧振球
以上正本證明與原本無異。
如不服本裁定，應於收受送達後5日內向本院提出抗告狀。
                                    書記官  劉有志
中    華    民    國    97    年    8     月    4     日
附表
┌──┬─────────┬───────┬────────────┬──────────┐
│編號│銀              行│帳          號│  戶                名  │  金            額  │
├──┼─────────┼───────┼────────────┼──────────┤
│1   │中國信託商業銀行  │000000000000  │美瀚投資有限公司（Mei   │美金36,317,544元    │
│    │敦南分行          │              │Han Investment Limited）│                    │
├──┼─────────┼───────┼────────────┼──────────┤
│2   │中國信託商業銀行  │000000000000  │東森得易購股份有限公司  │美金739,256元       │
│    │敦南分行          │              │（Eastern Home Shopping │                    │
│    │                  │              │& Leisure Co.,Ltd.）    │                    │
├──┼─────────┼───────┼────────────┼──────────┤
│3   │中國信託商業銀行  │000000000000  │東森國際股份有限公司    │美金18,525,616元    │
│    │敦南分行          │              │（Eastern Media         │                    │
│    │                  │              │International           │                    │
│    │                  │              │Corporation）           │                    │
└──┴─────────┴───────┴────────────┴──────────┘

司法院資訊處製作；財團法人民間司法改革基金會備份。
